【裁判字號】    97,消債更,980
【裁判日期】    980731
【裁判案由】    更生事件
【裁判全文】
臺灣臺南地方法院民事裁定           97年度消債更字第980號
聲  請  人
即  債務人  甲○○
代  理  人  徐豐益律師
上列當事人因消費者債務清理事件聲請更生，本院裁定如下：
    主  文
債務人甲○○自中華民國九十八年七月三十一日十七時起開始更
生程序，並命司法事務官進行本件更生程序。
    理  由
一、聲請意旨略以：聲請人即債務人甲○○之債務總額未逾新臺
    幣（下同）1,200萬元，復未經法院裁定開始清算程序或宣
    告破產，前曾與債權金融機構成立債務協商，約定分120期
    ，每月須償還15,473元，配偶乙○○亦須每月償還銀行19,
    805元，兩人每月共須償還35,278元，聲請人無固定工作收
    入，僅靠打零工貼補家用，努力週轉繳交22期後，實無力再
    繳交每月協商金額，聲請人因上開不可歸責於己之事由，致
    履行顯有重大困難，為此，依消費者債務清理條例提出更生
    之聲請等語。
二、按債務人不能清償債務或有不能清償之虞者，得依本條例所
    定更生或清算程序，清理其債務。債務人無擔保或無優先權
    之債務總額未逾新臺幣一千二百萬元者，於法院裁定開始清
    算程序或宣告破產前，得向法院聲請更生。債務人與金融機
    構協商成立者，不得聲請更生或清算，但因不可歸責於己之
    事由，致履行顯有重大困難者，不在此限。本條例施行前，
    債務人依金融主管機關協調成立之中華民國銀行公會會員辦
    理消費金融案件無擔保債務協商機制與金融機構成立之協商
    ，準用前項之規定。消費者債務清理條例第3條、第42條第1
    項及第151條第5項、第6項分別定有明文。次按法院開始更
    生程序之裁定，應載明其年、月、日、時，並即時發生效力
    。法院裁定開始更生或清算程序後，得命司法事務官進行更
    生或清算程序，同條例第45條第1項、第16條第1項前段亦有
    明文規定。
三、經查：
  (一)聲請人前於消費者債務清理條例施行前，依金融主管機關協
    調成立之中華民國銀行公會會員辦理消費金融案件無擔保債
    務協商機制，與債權銀行於95年5月19日成立協商，當時聲
    請人之無擔保債務總額為1,528,224元，雙方約定由聲請人
    自95年6月起，分120期，利率4%，每月清償15,473元，至全
    部清償為止，此有債務協商協議書及無擔保債務還款計劃表
    附卷可稽。又聲請人於前述協商成立後，曾依約繳納22期，
    於97年5月間毀諾未再履約，有債權人台北富邦商業銀行股
    份有限公司、渣打國際商業銀行股份有限公司、台新國際商
    業銀行股份有限公司、臺灣新光商業銀行股份有限公司、安
    泰商業銀行股份有限公司之陳報狀在卷可參，足認聲請人之
    無擔保或無優先權之債務總額確實未逾1,200萬元。
  (二)聲請人主張其債務總額未逾1,200萬元，只靠打零工等不穩
    定收入貼補家用，名下無財產等情，業據其提出債務協商協
    議書、無擔保債務還款計劃表、財政部臺灣省南區國稅局財
    產歸屬資料清單及95、96年度綜合所得稅各類所得資料清單
    等件為證，並經本院依職權調取聲請人之勞、健保資料、稅
    務電子閘門財產所得調件明細表核閱結果，查無所得資料，
    堪認聲請人所述上揭財產收入狀況屬實。又聲請人前未曾經
    法院宣告清算程序或宣告破產，亦未曾依消費者債務清理條
    例或破產法之規定而受刑之宣告等情，亦有本院民事紀錄科
    查詢表、臺灣高等法院被告前案紀錄表在卷可憑。
  (三)依行政院內政部公告之96年度臺灣省低收入戶最低生活費為
    每人每月9,509元、97年度臺灣省低收入戶最低生活費為每
    人每月9,829元之標準及前述約定之債務協商每月應償還金
    額15,473元觀之，聲請人打零工之收入數額扣除自身最低生
    活費用之後，顯然不足以清償前述每月應償還金額15,473元
    。若聲請人須向他人借貸金錢或仰賴他人贈與金錢以償還其
    與債權銀行協商之每月應償還金額，因前述金錢來源終非經
    常性之所得，自無從期待聲請人得藉此繼續履行協商條件。
    而聲請人之謀生能力及工作收入不佳，致其履行顯有重大困
    難之情形，亦難謂係因可歸責於己之事由。故聲請人主張其
    有不可歸責於己之事由，致履行上開協議有重大困難乙節，
    堪予採信。
四、綜上所述，堪認聲請人已達不能清償債務或有不能清償之虞
    之程度，其中無擔保或無優先權之債務在1,200萬元以下，
    之前雖與各債權銀行達成協議，但因不可歸責於己之事由，
    致履行上開協議顯有重大困難，且未經法院裁定開始清算程
    序或宣告破產，又查無消費者債務清理條例第6條第3項、第
    8條或第46條各款所定駁回更生聲請之事由存在，則聲請人
    聲請更生，應屬有據，爰裁定如主文。
中    華    民    國    98    年    7     月    31    日
                        民事第一庭  法  官  張婷妮
以上正本係照原本作成。
本件不得抗告。
本裁定已於98年7月31日下午5時公告。
中    華    民    國    98    年    7     月    31    日
                                    書記官  楊建新


司法院資訊處製作；財團法人民間司法改革基金會備份。
